臺灣高等法院高雄分院刑事判決　　　　 94年度交上訴字第4號
上　訴　人
即　被　告　乙○○
選任辯護人　林伯祥　律師
上列上訴人因被告業務過失致死案件，不服臺灣高雄地方法院93
年度交訴字第106 號中華民國93年12月7 日第一審判決（起訴案
號：臺灣高雄地方法院檢察署93年度偵字第2438號），提起上訴
，本院判決如下：
    主  文
上訴駁回。
乙○○緩刑貳年。
    事  實
一、乙○○係西藥房負責人，平日以販售藥品及駕駛自用小客車
    運送藥品為業，係以駕駛為附隨業務之人。嗣於民國93年1
    月28日7 時50分許，駕駛車牌號碼S7-2406 號白色喜美自用
    小客車，自高雄縣內門鄉○○村○○路54號住處出發，沿高
    雄縣旗山鎮台3 線由北往南方向行駛，欲運送藥品前往高雄
    縣美濃鄉某處，車行至台山線旗山段405.8 公里處，本應注
    意車前狀況，隨時採取必要之安全措施及保持安全距離，並
    應注意汽車於同一車道行駛時，後車與前車之間應保持隨時
    可以煞停之距離，且是時天候晴朗、省道柏油道路乾燥無缺
    陷、路面無障礙物、日間自然光線且視距良好，並無不能注
    意之情事，竟疏未注意車前狀況，及未與前車保持安全距離
    ，因前方有洪金全駕駛之F6-7672 號自用小貨車於該處已完
    成轉彎之準備，欲行左轉，乙○○見狀已閃煞不及，致其所
    駕駛前開自小客車右前車頭由後撞擊洪金全前開自用小貨車
    左後方保險桿，該自用小貨車因受此撞擊失控駛入對向內側
    車道，適有張仁厚（另經檢察官為不起訴處分）駕駛車牌號
    碼ZZ-349號營業大客車，沿該路段對向內側快車道（由南往
    北方向）駛來，因事出突然、未及反應，遂與該自用小貨車
    迎面對撞，致使洪金全受有左、右、上、下肢骨折等多處傷
    害，經送醫急救，終因失血過多而不治死亡。乙○○於駕車
    追撞洪金全之自用小貨車後，僅緩緩駛向道路右側停車，嗣
    由張仁厚見狀立即報警處理，始查悉上情。
二、案經洪金全之子甲○○訴由高雄縣政府警察局旗山分局報請
    臺灣高雄地方法院檢察署檢察官偵查起訴。
    理  由
壹、證據能力部分：
    按被告以外之人於審判外之言詞或書面陳述，除法律有規定
    者外，不得作為證據，刑事訴訟法第159 條第1 項固有明文
    。又被告以外之人於審判外之陳述，雖不符前4 條之規定，
    而經當事人於審判程序同意作為證據，法院審酌該言詞陳述
    或書面陳述作成時之情況，認為適當者，亦得為證據。當事
    人、代理人或辯護人於法院調查證據時，知有第159 條第1
    項不得為證據之情形，而未於言詞辯論終結前聲明異議者，
    視為有前項之同意，同法第159 條之5 亦定有明文。考其立
    法旨趣無非慮及傳聞證據未經當事人之反對詰問予以核實，
    原則上先予排除，惟若當事人已放棄詰問或未聲明異議，基
    於證據資料愈豐富，愈有助於真實發見之理念，且強化言詞
    辯論主義，法院仍可承認該傳聞證據之證據能力。本件證人
    張仁厚於法院審理中雖未到庭證述，然核其甫於本件案發後
    ，旋即先後於案發現場製作道路交通事故談話紀錄表及前往
    高雄縣政府旗山分局車禍處理小組製作筆錄；而承辦員警於
    詢問之初，亦得針對刑事訴訟法第95條所定各項權利詳為告
    知並令其知悉；於詢問過程中，受訊者始終意識清楚且未有
    何強暴、脅迫或以其他不正方法之情事，是以上開張仁厚之
    談話紀錄表及警詢筆錄依法雖屬傳聞證據，原不具有證據能
    力，然其此等陳述既未經檢察官、被告及辯護人就其證據能
    力表示異議，於審判程序中亦經本院提示並告以要旨，且各
    由檢察官、辯護人及被告等表示意見，復審酌該等言詞陳述
    作成時之外部情況並無不當，自具有特別可信性。又衡諸本
    件案發現場除張仁厚、被告與被害人洪金全外，再無其餘目
    擊者在場，從而若欲判斷被告是否成立犯罪，實有引用張仁
    厚於警詢中供述之必要性。依前揭說明，證人張仁厚之交通
    事故談話紀錄表及警詢筆錄，自具有證據能力，得採為認定
    事實之依據。
貳、實體部分：
一、訊據上訴人即被告乙○○（下稱被告）坦承有於前揭時、地
    駕駛前開自用小客車，由後撞擊洪金全所駕駛之自用小貨車
    之事實，惟矢口否認有何業務過失致死之犯行。辯稱：對方
    突然緊急煞車，伊就追撞上去；伊有保持安全距離，距離前
    方前方車輛約六、七公尺，但煞不停；是對方左轉沒有打方
    向燈云云。
二、經查：
  (一)被告於93年1 月28日7 時50分許，駕駛車牌號碼S7-2406 號
    自用小客車，行經肇事地點，因閃煞不及，致所駕駛自小客
    車右前車頭由後撞擊被害人洪金全所駕駛自用小貨車左後方
    保險桿，該自用小貨車因受此撞擊後失控駛入對向內側車道
    ，適有張仁厚駕駛車牌號碼ZZ-349號營業大客車，沿該路段
    對向內側快車道（由南往北方向）駛來，因事出突然、未及
    反應，遂與該自用小貨車迎面對撞，致使洪金全受有左、右
    、上、下肢骨折等多處傷害，經送醫急救，終因失血過多而
    不治死亡等情，業據被告坦認不諱，並經張仁厚於警詢中供
    述綦詳，另有現場照片16紙、道路交通事故調查報告表2 份
    ，道路交通事故現場圖、旗山分局道路交通事故談話紀錄表
    、臺灣高雄地方法院檢察署相驗屍體證明書及鑑定驗斷書各
    1 件在卷可稽，足徵被告此部分自白核與事實相符，堪予採
    信。
  (二)按當事人於案發時之供述，因較少權衡利害得失或受他人干
    預，依經驗法則，當較事後翻異之詞更為可信。被告雖迭以
    前詞置辯，然參諸其於警詢中自承與被害人洪金全之自用小
    貨車距離約兩部計程車之距離，伊當時在對方後面同一車道
    ，對方緊急剎車，未打方向燈，伊始由後面追撞對左後車尾
    ，伊發現危險時有煞車，但距離太近無法閃避（警卷第8 頁
    反面、第9 頁），於偵查中亦屢稱：伊當時有煞車、但煞不
    住；但伊現已無法確定有無煞車（相驗卷第29頁反面、第30
    頁，偵查卷第2 頁）等語；再佐以張仁厚警詢中亦供稱因對
    方（即被害人洪金全）在對向車道上追撞而偏向我的車道（
    警卷第6 頁反面），其親眼看見一部白色自小客車（即被告
    駕駛之S7-2406 號自用小客車）在對向車道之內車道追撞藍
    色自小貨車（即洪金全駕駛之F6-7672 號自用小貨車），自
    小貨車因而失控由安全島路口衝向我車道與我車頭發生對撞
    （警卷第19頁之交通事故談話紀錄表）等情屬實。又汽車於
    遭受外力撞擊後，因受重力及慣性之影響，其裝載之物品、
    附著於車上之灰塵泥土及車體破碎物等，均可能留置於碰撞
    地點，形成散落物或油漬（如引擎受損或油箱破裂，以致機
    油或汽油流出）、水漬（如水箱破裂而流出）等痕跡，此類
    跡證向為交通事件鑑定判斷車輛撞擊地點之重要參考；且衡
    諸常情，駕駛人倘欲轉彎者，應於行經欲駛入道路之中心線
    前已完成轉彎之準備，以便順利轉入車道繼續行駛。本案綜
    觀卷附現場照片道路交通事故現場圖之記載，肇事地點除道
    路中央有一滴水處外，其餘散落物分別位於安全島上（喜美
    前板）、台三線北往南方向道路外側（S7-2406 號自用小客
    車保險桿碎片）及F6-7672 號自用小貨車與ZZ-349號營業大
    客車撞擊點中央，堪認被告與被害人洪金全二者車輛撞擊地
    點應為上開滴水處無訛。再衡以該滴水位置略於省道台三線
    安全島間隔處（即該省道旁邊之叉路中央），位在台三線由
    北向南方向之內側車道，且被害人洪金全受被告駕車撞擊後
    ，即因車輛失控而逕朝對向內側車道駛去。綜上說明，堪認
    被害人洪金全確於該地點內側車道欲行左轉，因其自用小貨
    車準備左轉，車身已略向左轉與車道有些許角度，以致遭被
    告駕駛之車輛由後追撞後，該自用小貨車失控駛入對向車道
    ，再與張仁厚駕駛之營業大客車對撞，已然明確。被告事後
    所辯上情，要屬臨訟卸責之詞，委無足採。
三、按汽車在同一車道行駛時，除擬超越前車外，後車與前車之
    間應保持隨時可以煞停之距離；汽車行駛時，駕駛人應注意
    車前狀況，並隨時採取必要之安全措施，道路交通安全規則
    第94條第1 項、第3 項分別定有明文。被告考領有駕駛執照
    ，本應注意上揭道路交通安全之規定，且衡諸當時天候晴朗
    、省道柏油道路乾燥無缺陷、路面無障礙物、日間自然光線
    且視距良好，詎其應注意、能注意而疏未注意與前車保持安
    全距離，及注意車前狀況，進而肇致本件交通事故，其有過
    失甚明。至張仁厚駕駛之營業大客車本於對向內側車道行駛
    ，對於突然有車輛逆向行來一情，衡情顯無預見之可能，足
    見張仁厚對本件交通事故應無過失可言。本件交通事故經由
    臺灣省高屏澎車輛行車事故鑑定委員會鑑定結果，亦認係「
    乙○○駕駛小客車未保持安全距離追撞前車為肇事原因」、
    「洪金全駕駛小貨車與張仁厚駕駛大客車無肇事原因」，復
    經臺灣省車輛行車事故覆議鑑定委員會決議維持上開鑑定意
    見等節，有臺灣省高屏澎車輛行車事故鑑定委員會高屏澎鑑
    字第930582號鑑定意見書、及臺灣省車輛行車事故覆議鑑定
    委員會93年6 月21日府覆議字第931046 7號函各1 件在卷可
    佐。嗣於本院依辯護人聲請，再囑託國立交通大學鑑定，其
    鑑定結果亦認「乙○○駕駛小客車未與前車保持安全距離，
    追撞前車為肇事原因，張仁厚駕駛大客車與洪金全駕駛小貨
    車無肇事原因」，有該大學94年9 月21日交大管運字第0940
    003833號附行車事故鑑定意見書在卷可參。辯護意旨認被害
    人所駕駛車輛當時係行駛於外車車道，未依規定突然左轉，
    以致被告所駕駛車輛閃煞不及而由後撞擊，被告無法預見，
    應無過失；另張仁厚駕駛之營業客車違反規定行駛於內側車
    道，而與被害人之車輛對撞，二者應有相當因果關係，況從
    被告與被害人駕駛之車輛撞擊點至被害人與張仁厚車輛撞擊
    點相距有30公尺，張仁厚顯有反應之時間云云，質疑上述鑑
    定結果，要屬事後推測之詞，顯不足採。而被告上開過失與
    被害人洪金全死亡結果間，具有相當因果關係，堪足認定。
四、原審辯護意旨雖謂被害人洪金全之血液經採樣送驗，其檢測
    酒精含量值超過法定標準，顯然與有過失云云。惟依道路交
    通安全規則第114 條第2 款規定，汽車駕駛人飲用酒類或其
    他類似物後其吐氣所含酒精濃度超過每公升0.25毫克或血液
    中酒精濃度超過0.05％以上者，不得駕車。且就醫學文獻所
    知，酒精對人體造成之影響，於呼氣時酒精濃度達每公升0.
    25毫克（約相當於體內血液中酒精濃度50MG/DL 或0.05％）
    即會輕度中毒，造成輕度協調功能降低；呼氣酒精濃度達每
    公升0.5 毫克時（約相當於體內血液中酒精濃度100MG/DL或
    0.1 ％）屬輕到中度中毒症狀，出現反應較慢、感覺減低、
    影響駕駛之狀況，有行政院國軍退除役官兵輔導委員會臺北
    榮民總醫院88年8 月2 日（88）北總內字第26868 號函文可
    據。且對於呼氣酒精濃度已達每公升0.55毫克（0.55MG/L）
    以上者，肇事率為一般正常人之10倍，認為已達不能安全駕
    車之標準，業經法務部88年5 月18日以法（88）檢字第0016
    69號函告週知，以上各情當為我國一般民眾所熟知之事實，
    亦為本院職務上知悉之事實。觀諸卷附高雄縣政府警察局道
    路交通事故當事人酒精測定紀錄表所附被害人洪金全之衛生
    署旗山醫院檢驗報告，其血液中乙醇（即酒精）檢驗值為5M
    G/DL，據此推算，被害人洪金全於案發時其呼氣酒精濃度當
    為每公升0.025 公克，含量甚微，尚未可證明其有因服用酒
    類不能安全駕駛之情事。是以辯護意旨率爾指陳被害人洪金
    全因飲用酒類後駕車而與有過失云云，洵屬無稽。
五、按刑法上所謂業務，係指個人基於其社會地位繼續反覆所執
    行之事務，其主要部分之業務固不待論，即為完成主要業務
    所附隨之準備工作與輔助事務，亦應包括在內，最高法院71
    年台上字第1550號著有判例。本件被告乃西藥房負責人，主
    要業務為藥品之販售、運送，是其駕駛車輛運送藥品乃其業
    務之輔助行為，二者間具有直接、密切之關係，足徵被告係
    以駕駛為附隨業務之人無訛。是核被告乙○○所為，係犯刑
    法第276 條第2 項之業務過失致死罪。
六、原判決認被告罪證明確，因而適用刑法第276 條第2 項，罰
    金罰鍰提高標準條例第1 條前段規定，並審酌被告，被告並
    無前科，有臺灣高等法院被告全國前案紀錄表附卷足參，茲
    念其僅因一時不慎，致有本件過失犯行，並參酌被害人家屬
    所受精神上傷害非微，兼衡被告之過失程度、於原審仍未能
    與告訴人達成和解，且犯後猶飾詞否認犯行等一切情狀，量
    處有期徒刑1 年。經核原判決認事用法，尚無不合，量刑亦
    屬允當。被告上訴意旨，否認犯罪，指摘原判決不當，即為
    無理由，應予駁回。
七、查被告前未曾受有期徒刑以上刑之宣告，有臺灣高等法院被
    告全國前案紀錄表各附卷可稽，此次係屬偶發過失犯，況被
    告於本院審理中已與被害人家屬達成和解，並已支付告訴人
    3,000,000 元，有和解書在卷可憑，被告經此論罪科刑之教
    訓，當知警惕，應無再犯之虞，本院認其所宣告之刑，以暫
    不執行為適當，爰併宣告緩刑2 年。
據上論斷，應依刑事訴訟法第368 條，刑法第74條第1 款，判決
如主文。
本案經檢察官姜麗儒到庭執行職務。
中　　華　　民　　國　　94　　年　　11　　月　　2 　　日
                  刑事第七庭    審判長法  官   莊飛宗
                                      法  官   曾逸誠
                                      法  官   黃三友
以上正本證明與原本無異。
如不服本判決應於收受本判決後10日內向本院提出上訴書狀，其
未敘述上訴理由者，並得於提起上訴後10日內向本院補提理由書
狀（均須按他造當事人之人數附繕本）「切勿逕送上級法院」。
中　　華　　民　　國　 94 　　年　　11　　月　　3 　　日
　　　　　　　　　　　　　　　　　　　　書記官  黃玉珠
附錄本件判決論罪科刑法條：
刑法第276條第2項
從事業務之人，因業務上之過失犯前項之罪者，處5 年以下有期
徒刑或拘役，得併科3,000元以下罰金。
